【裁判字號】    89,重上更(五),205
【裁判日期】    890613
【裁判案由】    偽造文書
【裁判全文】
臺灣高等法院臺南分院刑事判決        八十九年度重上更(五)字第二五號  Ｃ
      上  訴  人
      即  被  告  戊  ○  ○
      共      同
      選任辯護人  曾  柏  暠
右上訴人因侵占案件，不服臺灣雲林地方法院八十一年度易字第一八三九號中華民國
八十一年十二月三十日第一審判決（起訴案號：臺灣雲林地方法院檢察署八十一年度
偵字第三００七號），提起上訴，判決後，經最高法院第五次發回更審，本院判決如
左：
      主      文
原判決撤銷。
本件公訴不受理。
      理      由
一、公訴意旨略以：甲○○於七十五年七月十五日至泰國取得其胞兄乙○○委任書，
    為乙○○處理其所有土地於重劃後之登記過戶手續；甲○○見有機可乘，竟與其
    女戊○○共同意圖為自己不法之利益，將屬於乙○○當時所有，委託其管理之雲
    林縣麥寮鄉○○○段二二四、二二四－五、二二四－六地號持分七分之一土地（
    經重劃後現編為同鄉○○段一七九一、一七九二、一○六號），於七十五年十月
    二十七日登記戊○○名下，復再於七十六年一月二十七日登記予甲○○名下，將
    將前揭土地侵為己有。後經乙○○發覺，要求甲○○將前開土地登記回來，甲○○均不予理採，並委由戊○○至泰國要求將前揭土地賣與許女，惟乙○○並未同
    意，戊○○竟假藉要投資乙○○開採煤礦，匯寄新台幣二百九十八萬六千一百元
    予乙○○，並強稱前揭金額即為前述土地買賣金額，並迅速將前述土地再登記至
    戊○○名下。經被害人乙○○之姪丁○○、丙○○告發，因認甲○○、戊○○涉
    犯刑法第三百三十五條普通侵占罪嫌云云。
二、按告訴或請求乃論之罪，未經告訴、請求或其告訴、請求經撤回或已逾告訴期間
    者，應諭知不受理判決，刑事訴訟法第三百零三條第三款定有明文。又依刑法第
    三百三十八條、第三百四十三條準用第三百二十四條第二項之規定，須告訴乃論
    。本件公訴人起訴上訴人即被告甲○○、戊○○父女共同侵占被害人乙○○之不
    動產，涉犯刑法第三百三十五條第一項侵占罪嫌，起訴書記載甚明。然查，被害
    人乙○○係被告甲○○之胞兄、戊○○之伯父，即被告分別係被害人乙○○之旁
    系二親等或三親等之血親，亦為告訴狀首行記載明確，並為雙方所不爭執，揆諸
    上開規定，須告訴乃論。
三、次按告訴乃論之罪，告訴人未經告訴，為積極之訴訟要件欠缺，法院對於案件欠
    缺訴訟要件，即應為形式之判決，毋庸再為實體上之審查。又刑事訴訟法第二百
    四十六條規定，檢察官就犯罪事實一部起訴者，其效力及於全部。而所謂「檢察
    官就犯罪事實一部起訴者，其效力及於全部」，係指實質上一罪或裁判上一罪之
    犯罪事實經檢察官起訴者，其起訴部分經法院認為有罪，因基於起訴不可分及審
    判不可分之原則，其起訴之效力及於犯罪事實之全部而言。若檢察官就裁判上一
    罪之一部事實起訴，而該起訴之事實，經法院審理之結果，認為無罪或為程序上
    不受理之判決，即與未經起訴之其他事實並無連續犯或牽連犯之關係，亦即無犯
    罪事實一部與全部關係之可言，依刑事訴訟法第二百六十八條之規定，法院自不
    得就未經起訴之其他事實併予裁判。本件係因被害人乙○○之姪丁○○、丙○○
    告發（見告訴狀）而起訴，是本件檢察官起訴之侵占事實，並未經合法告訴。法
    院本應諭知不受理判決，原審未予細究，遽予被告甲○○、戊○○父女論罪科刑
    ，自有違誤。被告等上訴意旨，雖未指摘及此，然原判決既有可議，自應由本院
    予以撤銷改判，諭知不受理之判決。至訴狀所載被告等另涉犯刑法偽造文書、詐
    欺部分經偵查終結，認不能成立，因與起訴部分有牽連關係不另不起訴處分，亦
    在起訴書證據欄內敘明。另被告等是否涉及行使偽造私文書及使公務員登載不實
    部分，即屬未據請求裁判事項，且該部分事實中乙○○授權將上開土地登記於戊○○名義後再行處理，此經乙○○於本院八十二年上訴字第二九九號調查時供證
    甚詳（詳該卷第九二頁反面、第九三頁正面），法院自不得併予論究，附此說明
    。
據上論斷，應依刑事訴訟法第三百六十九條第一項前段、第三百六十四條、第三百零
三條第三款、第三百零七條，判決如主文。
本案經檢察官曾顯智到庭執行職務。
中    華    民    國      八十九      年      六      月      十三      日
                                  臺灣高等法院臺南分院刑事第五庭
                                      審判長法官  黃    三    哲
                                            法官  蔡    長    林
                法官  李    文    福
右正本證明與原本無異。
如不服本判決，應於判決送達後十日內向本院提出上訴狀，其未敘述理由者並應於提
出上訴狀後十日內向本院補提理由書（應附繕本)。
                                      法院書記官  徐    瑞    清
中    華    民    國      八十九      年      六      月      十三      日


司法院資訊處製作；財團法人民間司法改革基金會備份。
